【裁判字號】    88,訴,2305
【裁判日期】    890107
【裁判案由】    偽造文書
【裁判全文】
台灣台中地方法院刑事判決                        八十八年度訴字第二三五號
    公  訴  人  臺灣台中地方法院檢察署檢察官
    被      告  乙○○
右列被告因偽造文書案件，經檢察官提起公訴（八十八年度偵字第二一八二三號），
本院判決如左：
    主  文
乙○○行使偽造私文書，足以生損害於公眾及他人，累犯，處有期徒刑參月。內政部
警政署國道公路警察局舉發違反道路交通管理事件通知單（一式四聯）上之收受通知
聯者簽章欄內偽造之「丙○○」署押壹枚沒收。
    事  實
一、乙○○於民國（下同）八十五年間曾犯麻醉藥品管理條例罪，經臺灣基隆地方法
    院判處有期徒刑四月確定，並於八十六年一月三十一日易科罰金執行完畢，詎仍
    不知悔改。於八十八年十月二十五日凌晨一時二十分許，無照駕駛Ｑ六－二０四
    五號自用小客車，行經高速公路北上車道一百五十六公里六百公尺處（台中縣轄
    區），因違規超速駕駛為警盤查時，乙○○為免受罰，竟假冒其兄丙○○，自稱
    有照駕駛，在內政部警政署國道公路警察局舉發違反道路交通管理事件通知單（
    一式四聯）一紙上之收受通知聯者簽章欄，偽造「丙○○」之署押後，將之交回
    警員，足以生損害於丙○○及警政單位交通違規處理之正確性，嗣於員警告知如
    有偽造他人署押將觸犯刑章時，為避免員警搜查證件後得知其偽造他人署押一事
    ，隨手將身上置放證件之皮包棄置高速公路護欄外草地，為警查覺有異並查扣該
    皮包，始查獲上情。
二、案經內政部警政署國道公路警察局第三警察隊移送臺灣臺中地方法院檢察署檢察
    官偵查起訴。
    理  由
一、訊據被告乙○○對於右揭事實坦承不諱，核與取締警員甲○○證述情節相符，並
    有上開內政部警政署國道公路警察局舉發違反道路交通管理事件通知單一份四式
    在卷足資佐證，事證至臻明確，被告犯行洵堪認定。
二、核被告乙○○經警查獲舉發，為免受罰，假冒其兄丙○○，並在內政部警政署國
    道公路警察局舉發違反道路交通管理事件通知單一紙（一式四聯）上之收受通知
    聯者簽章欄，偽簽「丙○○」署押後，將之交回警員，顯然於該文書之內容已有
    所主張，足以生損害於丙○○及警政單位交通違規處理之正確性，核其所為，係
    犯刑法第二百十六條、第二百十條之行使偽造私文書罪。其偽造署押之行為係偽
    造私文書之部分行為，不另論罪。其偽造私文書後復持以行使，偽造之低度行為
    應為行使之高度行為所吸收，應論以行使偽造私文書罪。被告前於八十五年間曾
    違反麻醉藥品管理條例罪，經臺灣基隆地方法院判處有期徒刑四月確定，並於八
    十六年一月三十一日易科罰金執行完畢，此有台灣台中地方法院檢察署刑案資料
    查註紀錄表一份在卷可按，五年以內再犯本件有期徒刑以上之罪，為累犯，應依
    刑法第四十七條規定加重其刑。至於自首係指對於未發覺之罪投案而受裁判為要
    件，如案件已發覺，則被告縱有投案陳述自己犯罪之事實，亦祇可謂為自白，不
    能認為自首（最高法院二十六年上字第四八四號判例可資參照）。本件被告乙○○雖於員警前往搜查所棄置之皮包時，即告知員警其偽造他人署押一事，然乙○○將所偽造之私文書，持交警員後，復於員警告知切勿偽造他人署押等語時，隨
    手將置放個人證件之皮包朝高速公路護欄外草地扔擲，隨即為員警甲○○查覺，
    且對於上開違反道路交通管理事件通知單收受通知聯上被告所為之簽名正確性顯
    係偽造，已有確切之根據且為合理之可疑，已非單純主觀上之懷疑，被告雖於員
    警甲○○拾回上開皮包之際，告知伊偽造他人署押，自屬在該有偵查犯罪職權之
    公務員發覺被告上開偽造文書犯罪事實後為之，揆諸前開判例意旨，自不應認有
    自首之效力，附此明。爰審酌被告乙○○犯罪之動機、目的、手段、品行、所
    生危害及犯罪後態度等一切情狀，量處如主文所示之刑，以資懲儆。至上開內政
    部警政署國道公路警察局舉發違反道路交通管理事件通知單一紙（一式四聯）上
    之收受通知聯者簽章欄內偽造之「乙○○」署押一枚依刑法第二百十九條規定，
    不問屬於犯人與否，應依法併予宣告沒收之。
據上論斷，應依刑事訴訟法第二百九十九條第一項前段、刑法第二百十條、第二百十
六條、第四十七條、第二百十九條，判決如主文。
中    華    民    國      八十九      年      一      月        七      日
                                      台灣台中地方法院刑事第二庭
                                              法  官  林  靜  芬
右正本證明與原本無異。
如不服本判決，應於判決送達後十日內向本院提出上訴狀，上訴於臺灣高等法院臺中
分院(須附繕本)。
                                              書記官
中    華    民    國      八十九      年     一       月        十      日
附錄論罪科刑實體法條文：
刑法第二百十六條
行使第二百十條至第二百十五條之文書者，依偽造、變造文書或登載不實事項或使登
載不實事項之規定處斷。
刑法第二百十條
偽造、變造私文書，足以生損害於公眾或他人者，處五年以下有期徒刑。


司法院資訊處製作；財團法人民間司法改革基金會備份。
